臺灣高等法院高雄分院刑事判決　　　　　　　　　九十二年度上訴字第一八九三號
　　　上　訴　人　台灣高雄地方法院檢察署檢察官
　　　被　　　告　甲○○
右上訴人因被告違反槍砲彈藥刀械管制條例案件，不服臺灣高雄地方法院九十二年度
訴字第四六五號中華民國九十二年九月三日第一審判決（起訴案號：臺灣高雄地方法
院檢察署九十一年度偵字第二二０四四號），提起上訴，本院判決如左：
      主  文
原判決撤銷。
甲○○未經許可，持有可發射子彈具有殺傷力之改造玩具手槍，處有期徒刑壹年貳月
，併科罰金新臺幣參萬元，罰金如易服勞役以銀元參佰元即新台幣玖佰元折算壹日。
扣案之改造玩具手槍壹枝（槍枝管制編號0000000000，含彈匣壹個）、制
式子彈拾貳顆，均沒收。
      事  實
一、甲○○曾有違反毒品危害防制條例前科，其於不詳時間，以不詳方法取得具殺傷
    力之由玩具塑膠槍身與土造金屬滑套、槍管組合而成之改造玩具手槍（含彈匣一
    個，槍枝管制編號0000000000）一枝，及可供上述手槍發射用之口徑
    九ｍｍ制式子彈十二顆（彈底標記分別為ＷＩＮ九ｍｍＬＵＧＥＲ九顆，Ｇ. Ｆ
    . Ｌ. 九ｍｍＬＵＧＥＲ一顆，Ｒ－Ｐ九ｍｍＬＵＧＥＲ二顆），即未經許可而
    無故持有上開改造玩具手槍及子彈。嗣於民國九十一年十月三日上午十一時許，
    甲○○攜帶上開改造玩具手槍及子彈，前往高雄市前金區○○○路一四九號五樓
    「錢櫃ＫＴＶ」第五三八號包廂內，與蘇家清、呂昇員、施建維、陳志弘及簡志
    明等人（均由檢察官另為不起訴處分確定）唱歌玩樂，因細故而與第五三七號包
    廂之伍俊霆、蘇志中、黃哲文、楊廷（起訴書誤載為楊廷坤）、蔡秉均、謝耿
    昌、林青松、陳彥麟等人在包廂外發生互毆（傷害部分均未據告訴），甲○○遂
    取出其所持有之上開改造玩具手槍（內裝填子彈十一顆）欲對空射擊，旋經警據
    報前往上址查獲，並在「錢櫃ＫＴＶ」第五三八號包廂之燈檯櫃內扣得上開改造
    玩具手槍一枝（已上膛一顆子彈）、彈匣一個（內裝填子彈十顆），在垃圾桶旁
    地上扣得上開子彈一顆，另在「錢櫃ＫＴＶ」第五三七號包廂內扣得高爾夫球桿
    三支扣案。
二、案經案經高雄市政府警察局新興分局移送台灣高雄地方法院檢察署檢察官偵查起
    訴。
      理  由
一、被告甲○○於本院最後一次審理時經合法傳喚，無正當理由不到庭，惟據其於本
    院之調查、審理中均堅決否認有何被訴犯行，辯稱：我於案發當日原係在五二五
    號包廂唱歌，後來到五三七號包廂找友人林青松聊天，聊到一半時，有人衝進來
    說外面在打架，包廂內全部的人就衝出去查看，我也出去，並勸他們不要打架，
    在這過程中，我發現有人拿槍出來，便連忙趕到該人身旁，舉起該人的手，將該
    人的槍搶過來，當時局勢混亂，有些人根本不知道有這回事，後來該槍又被其他
    人搶走，再過來警方就到場了，也才從包廂內找出這一把槍，我根本不是在五三
    八號包廂消費，只是去找五三七號包廂的林青松，當天我只是勸架才奪槍，並未
    持有該把槍枝等語。
二、經查：
（一）證人即「錢櫃ＫＴＶ」副主任陳忠慶於警訴中證稱：「今因公司第五三七房及
      五三八房，雙方客人互毆又持手槍滋事，我當時在現場值勤，而為警方通知製
      作筆錄。」、「五三七房客人於九十一年十月三日六時二十三分進來公司消費
      ，另五三八房客人於九十一年十月三日十時十分許進入公司消費，雙方因在隔
      壁唱歌喝酒，後突有二房客人從包廂出來走道，因互看不順眼，雙方就叫同廂
      房朋友一起在走道上打架。」、「（警方趕至現場在五三八房包廂之檯燈下方
      起獲改造手槍乙把、彈匣乙個內有子彈（達姆彈）十一發，是何人所有？）經
      我在新興分局三組偵訊室內當場指認為甲○○之人無誤，甲○○當時在五三八
      房包廂消費。」、「（你為何指認該槍枝是甲○○所有？）當時我在走道看見
      他們雙方在打架，而甲○○身上背有黑色手提包，突然從手提包內拿出該把手
      槍出來，混亂中甲○○的手槍被人搶走，後又自己搶回來，然後就收到該手提
      包內。」等語（見警訊卷第二十頁正、反面）；其於偵查中則經合法傳喚未到
      庭應訊；而於原審九十二年七月九日審理中改口證稱：「（是否看到有人拿槍
      ？）我從監視帶看到有人拿槍，當時已經是一群人擠在一起，所以我沒有辦法
      確認拿槍的人是否一開始由他持有這槍枝，還是從別人那邊搶過來取得的。」
      、「（拿槍的人的長相是否記得？）我不是很清楚，因為這是從監視錄影帶看
      到，要定格才能確認。」、「（在警局是否指認拿槍的人叫甲○○？）忘記了
      ，當時是有一位警官說監視錄影帶裡面拿槍的人就是被告，我當時看的不是很
      清楚，沒有辦法確認，不過因為那位警官這樣講，所以我才這樣說，事實上我
      根本無法確認。發生互毆的現場，當時是一群人擠在一起要搶槍枝的感覺，有
      人將槍舉起來，有一群人就擠過去，所以沒有辦法確認是誰拿槍，定格的畫面
      也是我製作的，但是我無法從定格的畫面中確認那個持槍的人是被告，因為鏡
      頭距離持槍的人比較遠，當時我從監視影帶內看到被告在靠右邊的五三七包廂
      走進走出，所以我才說他在五三七包廂消費，在警局會說被告在五三八包廂消
      費是說錯了，因為五三七包是靠右邊，被告是在靠右邊的包廂進出，所以應該
      是五三七包廂，‧‧‧。」等語（見原審卷第五十二頁至第五十四頁）。依上
      ，(1)證人陳忠慶於警局觀看過監視錄影帶，記憶尚屬非常清晰之時，接受警員
      之詢問製作筆錄，明確指認係被告持有扣案之改造玩具手槍及子彈，設若證人
      陳忠慶當時根本無法確認，其與被告既不相識，更無何仇怨，其應亦知悉自己
      之證言將使被告身陷刑責之風險，豈會僅因承辦員警之『指示』，即遽然指認
      被告確係當時持有改造玩具手槍及子彈之人，顯與常情有違；(2)證人陳忠慶於
      原審審理中既已對曾經指認被告乙節記憶模糊，卻復能詳細證稱當時是一群人
      擠在一起搶扣案槍枝，且其當初從監視錄影帶看到被告是從五三七包廂走進走
      出，在警局說被告在五三八包廂消費是說錯等語，非但與證人陳彥麟、謝耿昌
      、蘇志中、林青松、楊廷之證詞，及同案被告呂昇員、蘇家清、簡志明、陳
      志弘、施建維供述之情節不相符合，而其對不利於被告之部分記憶模糊，對有
      利於被告之部分反而異常記憶清晰，亦與常情有悖；(3)況證人陳忠慶於警訊中
      指認持有扣案改造玩具手槍及子彈之人為被告甲○○等情，核與證人蔡秉均、
      伍俊霆、黃哲文於警訊中之證詞，證人蔡秉均、伍俊霆於偵查中之證詞，及同
      案被告陳志弘於警訊、偵查中供述之情節均互核相符，本件持有扣案改造玩具
      手槍之嫌疑人，既然包括被告甲○○、同案被告呂昇員、蘇家清、簡志明、陳
      志弘、施建維等多人，而非僅被告甲○○一人，則設若證人陳忠慶、蔡秉均、
      伍俊霆、黃哲文均未明確目擊當時情形，豈會均相同指認係被告所持有，彼此
      無何差異矛盾之處，且犯罪嫌疑既有多人，承辦員警又何必要需特意『指示』
      證人陳忠慶等人相同指認為被告所持有等情。(4)參以證人陳忠慶因為作證時間
      前後距離久遠之差異，影響自身記憶之清晰程度，及考量自身身分資料之曝光
      ，被告或其他涉案關係人可能事先與其接觸等多重原因，使其證言難免有產生
      前後差異之可能，因此本件證人陳忠慶於警訊及原審審理中之證詞不符，依前
      所述，其先前於警訊時之陳述自具有較可信之特別情況，且為證明犯罪事實存
      否所必要者，依新修正之刑事訴訟法第一百五十九條之二規定，證人陳忠慶於
      警訊時之證詞，自得採為不利於被告甲○○之證據，至於其於原審審理中之證
      詞，自不得遽為被告有利之認定。
（二）證人蔡秉均於警訊中證稱：「我於本日（十月三日）四時三十分，與朋友楊廷
      ，要至高雄市前金區○○○路一四九號（錢櫃ＫＴＶ）五三七號包廂找朋友
      ，因被隔壁包廂五三八內的客人毆打，故被警帶回製作筆錄。」、「（你是否
      認識甲○○、施建維、呂昇員、蘇家清、簡志明、陳志弘等六人？你和他們六
      人有無仇恨？）除了甲○○曾經看過外，其他五人均不認識，我和他們六人都
      沒有仇恨。」、「我們共八人因要至錢櫃ＫＴＶ唱歌，於四時三十分左右進入
      包廂，在三日十時三十分許，我因要買香煙，所以和楊廷下樓買煙，在上樓
      坐電梯時，因和五三八包廂的客人同電梯，在我們的房間門口，五三八包廂的
      客人因誤認為我在看他們，問我們說句”看什麼”後便動手毆打我們。」、「
      我們沒有帶任何武器，對方甲○○手持一把手槍，並在我們前面拉滑套，另有
      球杆四、五支。」、「我不知道那些東西是誰的，我只有看到甲○○手持乙把
      手槍，另外在五三七包廂內的球杆是五三八包廂的客人丟進去的，不是我們所
      有。」、「我不知道五三八包廂內在幹什麼，我們五三七包廂內當時有八人伍
      俊霆、蘇志中、黃哲文、楊廷、謝耿昌、林青松、陳彥麟在包廂內喝酒唱歌
      。」、「我不知道是何人動手毆打我的，因為當時相當混亂，我確定是甲○○
      手持手槍並拉滑套並從槍內跳出子彈乙粒，並朝不特定對象任意指瞄，他有意
      思要開槍但是有人阻止他沒有射擊。」等語（見警訊卷第二十六頁正、反面、
      第二十七頁）；其於偵查中復具結證稱：「我在五三七包廂內唱歌，去外面買
      菸進來，跟五三八包廂的人坐同一部電梯，他們就罵我們看什麼，後來就打起
      來，對方就去拿高爾夫球杆出來，一陣混亂中，看到甲○○穿著黑色衣服，手
      中拿一把手槍，在對空亂比，也有拉槍機，好像有掉一顆子彈出來，‧‧‧。
      」、「（經當庭提示被告及同案被告六人之照片）（當天是誰拿槍？）是甲○
      ○。」等語（見偵查卷第二十七頁背面、第二十八頁）；而於原審九十二年七
      月九日審理中改口證稱：「不認識甲○○。」、「是，我與朋友在那邊消費，
      是在五樓某包廂（哪一個包廂忘記了）內消費，同包廂內的人有伍俊霆、黃哲
      文、楊廷、謝耿昌、林青松、陳彥麟，至於蘇志中是否有在包廂內，我現在
      不太確定，他現在已經去當兵了，除此之外，有其他人在包廂內消費，‧‧‧
      」、「‧‧‧對方不知道從何處拿出高爾夫球桿打人，我有看到有人拿槍，他
      並沒有拿槍去射人或打人。」、「（是否知道拿槍的人是誰？）不知道。」、
      「（為何在警局說拿槍的人是甲○○？）這是當日與我一起去ＫＴＶ消費的朋
      友（那一位朋友說的不太記得）所說的，他說拿槍的人叫甲○○，所以我才說
      是甲○○，在警局沒有當場讓我指認，如果在警局讓我指認，我也認不出來，
      因為當時情況很亂，我甚至也被打到。」、「（偵查中為何仍說拿槍的人是甲
      ○○，為何描述如此的清楚？）這還是我朋友跟我講的，我實在不是很清楚，
      因為對方都是六十幾年次的人，長的又很像，在一片混亂中，我實在不是很清
      楚，我在偵查中會描述如此清楚，仍然是聽我朋友所講，事實上我沒有看到拿
      槍的人穿什麼衣服，是否有拉搶機，是否有子彈掉出來等等，我只知道有人拿
      槍而已，至於那個人是否甲○○我真的不知道。」等語（見原審卷第四十八頁
      至第五十一頁）。依上，(1)證人蔡秉均僅係聽聞同行友人，即證人伍俊霆、蘇
      志中、黃哲文、楊廷、謝耿昌、林青松、陳彥麟其中一人之傳述，使可分別
      於警局、偵查中對於被告於犯罪時地持有扣案之改造玩具手槍及子彈等情，加
      以詳細描述，甚至包括被告身穿何種顏色衣服，被告是否拉搶機滑套，子彈是
      否自槍身掉落，被告是否持手槍對準他人等等，與證人伍俊霆、蘇志中、黃哲
      文、楊廷、謝耿昌、林青松、陳彥麟本身之證詞相較，竟更為詳盡明確，設
      若非其故意設詞誣陷被告，豈會僅係來自其他證人之傳述，而非其自身親眼目
      擊；(2)且證人蔡秉均係首先與當時在「錢櫃ＫＴＶ」五三八包廂消費之客人發
      生衝突者，並非事後聽聞糾紛而趕赴現場瞭解者，其對於雙方發生衝突之原因
      、發生衝突之經過，及陸續出現之人事物等等，衡情均應較其他證人知之甚詳
      ，何以其會對於現場情形均未親眼目擊，反而係聽聞隨後到場之人之傳述，便
      輕易信以為真並甘願自身冒著偽證罪責之風險，接續於警局、偵查中明確證稱
      被告即係持有扣案改造玩具手槍及子彈之人，豈不令人質疑？(3)況證人蔡秉均
      於警訊中稱曾經看過被告，但不認識其他同案被告五人等語，被告亦於原審審
      理中供稱曾經看過證人蔡秉均等語，則證人蔡秉均於警局、偵查中指認被告甲
      ○○時，理當無將被告與其他同案被告互相混淆誤認之虞。(4)參以證人作證之
      特性，已如上述，被告對於證人蔡秉均而言，復係持有具殺傷力槍枝之人，客
      觀上具有一定程度之危險性等情。因此本件證人蔡秉均於警訊、偵查及原審審
      理中之證詞不符，依前所述，其先前於偵查中向檢察官之陳述，並無顯不可信
      之情況，依新修正之刑事訴訟法第一百五十九條之一第二項規定，證人蔡秉均
      於偵查時之證詞，自得採為不利於被告甲○○之證據，至於其於原審審理中之
      證詞，自不得遽為被告有利之認定。
（三）證人伍俊霆於警訊中證稱：「我於民國九十一年十月三日上午六時零分，在高
      雄市○○○路錢櫃ＫＴＶ五三七包廂消費唱歌，我與蘇志中、黃哲文、楊廷
      、蔡秉均、謝耿昌、林青松、陳彥麟共八人一同前往錢櫃ＫＴＶ唱歌。」、「
      我們沒有攜帶凶器對方五三八包廂客人有拿三支高爾夫球桿及手槍一支。」、
      「手槍及高爾夫球桿是對方他們（就是打傷我們之人），球桿是用來打我們，
      手槍我有看見他們拿在手上，是誰我不知道，我可以指認是甲○○持有。」、
      「當時場面混亂，我不知道何人打我，我可以確認持槍是甲○○，並沒有朝人
      射擊。」等語（見警訊卷第三十頁正、反面、第三十一頁）；其於偵查中復具
      結證稱：「我在五三七包廂唱歌，我走出去看，他們就打起來了，當時場面很
      混亂，看到一個身穿黑色衣服的男子，我站在後面沒有看到他的臉，拿槍舉起
      來，其他我都不清楚。」、「（經當庭提示被告及同案被告六人之照片）（當
      天是誰拿槍？）看衣著是甲○○，沒看到臉部。」等語（見偵查卷第二十七頁
      背面、第二十八頁）；而於原審九十二年七月二十一日審理中改口證稱：「是
      ，是與朋友楊廷、蔡秉均、黃哲文、謝耿昌、林青松、陳彥麟、蘇志中及一
      些不認識的朋友總共十幾個人一起去消費。」、「是，當日我在包廂內唱歌，
      蔡秉均跑進來大聲說『吵架了』，我走出包廂時，就看到有三、四個人拿高爾
      夫球桿，這三、四個人不是我們這間包廂的人，他們拿高爾夫球桿與蔡秉均、
      楊廷在打架，我們這間包廂的人也跑出去與他們打了起來，一開始沒有看到
      有人拿槍，是打了一陣子之後，在五三七、五三八包廂之間有一群人擠成一團
      打了起來，我看到那群人中間有人將槍高高舉了起來，至於該槍是否該人一開
      始就拿出來還是從別人那邊拿來的，我不是很清楚，‧‧‧。」、「（是否認
      識被告？）不是很熟，我不知道他的名字，我知之前就看過他，知道他是林青
      松的朋友，他當日有進入我們包廂找林青松，‧‧‧我有看到拿槍的人，但是
      不知道該人是誰，但沒有看到被告拿槍，在警局是警察拿相片告訴我，警察說
      相片內的被告就是拿槍的人，且他已經承認槍就是他的，所以我才說是被告拿
      槍的，事實上我不清楚被告是否拿槍，‧‧‧只知道拿槍的人穿黑色衣服，並
      將槍舉起來。」、「（偵查中是否指認？）是，我是說不清楚，因為被告當日
      穿黑色衣服，所以我才說『看衣著是甲○○』，‧‧‧。」等語（見原審卷第
      六十四頁至第六十六頁）。依上，(1)證人伍俊霆既於原審審理中明確證稱：有
      看到持有扣案改造玩具手槍及子彈之人，但是不知道該人是誰，沒有看到被告
      拿槍等情，則顯見其目擊持有扣案改造玩具手槍及子彈之人，係他人而非被告
      ，則其與被告既不相識，其雖遭被告及同案被告等人共同毆打，致鼻子及臉部
      等受有傷害，然亦已於警訊中表示不要提出告訴而無挾怨報復被告之可能，其
      應亦知悉自己之證言將使被告身陷刑責之風險，豈會僅因承辦員警之『提示』
      ，即遽然於警局中指認被告確係當時持有改造玩具手槍及子彈之人，顯與常情
      有違；(2)於本件查獲當日，被告及同案被告蘇家清、呂昇員、施建維、陳志弘
      、簡志明，並經本署內勤檢察官諭令拍攝正面半身、全身照片附卷，而依偵查
      卷附之照片十二張，查獲當日僅被告一人身著黑色上衣，其他同案被告並無穿
      著黑色上衣，是證人伍俊霆雖於偵查中證稱：僅看衣著是被告持有槍枝等情，
      當無將被告與其他同案被告混淆誤認之虞；(3)而證人林青松於警訊中證稱：不
      認識被告甲○○等人等語，與證人伍俊霆於原審審理中改口證稱：知道被告是
      證人林青松之朋友，他當日有進入五三七包廂找證人林青松等語，明顯不相符
      合，亦與證人陳彥麟、謝耿昌、蘇志中、楊廷、黃哲文等人於警局中證稱：
      係其等八人一同在五三七包廂內消費，與隔壁五三八包廂之被告及同案被告六
      人發生衝突等情均不相符，況被告是否確曾於當日進入五三七號包廂內找尋證
      人林青松，顯與被告是否持有扣案之改造玩具手槍及子彈，無必然之關聯性，
      蓋被告究竟為何將持有之槍枝高舉，其本意係欲雙方停止繼續鬥毆或恐嚇、毆
      打五三七包廂之人，不得而知，自不得僅以被告曾進出五三七號包廂，即推論
      其不可能持有槍枝毆打或恐嚇五三七號包廂之人，更進而認定被告縱係為勸架
      參與搶奪他人槍枝而有呈現在任何持槍之外觀，其亦無持有槍枝之犯意。因而
      本件證人伍俊霆於警訊、偵查及原審審理中之證詞不符，依前所述，其先前於
      偵查中向檢察官之陳述，並無顯不可信之情況，依新修正之刑事訴訟法第一百
      五十九條之一第二項規定，證人伍俊霆於偵查時之證詞，自得採為不利於被告
      甲○○之證據，至於其於原審審理中之證詞，自不得作為有利被告之認定。
（四）證人黃哲文於警訊中證稱：「我和陳彥麟於九十一年十月三日六時許，從高雄
      市○○路到錢櫃ＫＴＶ店五三七包廂內找朋友伍俊霆、蘇志中、楊廷、蔡秉
      均、謝耿昌及林青松等人飲酒唱歌。」、「‧‧‧於九十一年十月三日十一時
      許，在錢櫃ＫＴＶ五樓走道看見我朋友被甲○○等人持高爾夫球桿及一把手槍
      毆打，我們只是要搶下東西阻止。」、「該支手槍是甲○○在五樓走道持槍拉
      槍機對我們時所用，高爾夫球桿是甲○○等人所有。」、「當時我也不知道被
      對方何人毆打，是甲○○持槍，只拉槍機掉一顆子彈。」等語（見警訊卷第三
      十四頁正、反面、第三十五頁）；其於偵查中則經合法傳喚未到庭應訊；而於
      原審九十二年七月二十一日審理中改口證稱：「知道，我當時在包廂內，有聽
      到包廂的人被打，我有跑出去看，看到一群人在打架，我也有被打，看到有人
      拿高爾夫球桿，但不是我們這個包廂的人，我沒有看到有人拿槍，因為當時很
      混亂。」、「當時很混亂，好像有人在搶槍，我沒有看清楚拿槍的人是誰。」
      、「‧‧‧，不過在警訊時我是記得有人在搶槍，被告好像也在搶槍，我不知
      道該槍是否被告拿來的，後來該槍去哪裏了，我也不知道。」、「（是否認識
      甲○○？）不認識，他當日打架前有到我們包廂，與我們包廂打架的人是隔壁
      包廂及其他包廂的人，我都不認識。」等語（見原審卷第六十七頁、第六十八
      頁）。原審對於證人黃哲文為何於警訊中可明確指認係被被告持有扣案之改造
      玩具手槍及子彈，卻於原審審理中改口證稱不清楚何人持有扣案之改造玩具手
  槍及子彈等情，未加以詳細詢問理由，即遽然以其係與被告等人發生互毆衝突
      之人，無事後迴護被告之理為由，不予採信證人黃哲文於警訊之證詞，顯有未
      洽，因此本件證人黃哲文於警訊及原審審理中之證詞不符，且其警訊筆錄亦無
      非法取供之情事，依前所述，其先前於警訊時之陳述自具有較可信之特別情況
      ，且為證明犯罪事實存否所必要者，依新修正之刑事訴訟法第一百五十九條之
      二規定，證人黃哲文於警訊時之證詞，自得採為不利於被告甲○○之證據，至
      於其於原審審理中之證詞，自不得遽為被告有利之認定。
（五）同案被告陳志弘於警訊中供稱：「我於今九十一年十月三日十時許，與女友鄭
      小瑜及一些朋友前往中華三路一四九號錢櫃ＫＴＶ店，走進大門坐電梯要前往
      五樓五三八號包廂找朋友唱歌，在走廊看到朋友甲○○與人爭吵，並發生鬥毆
      ，我就要勸架但是被打，我就反擊與對方打成一團，直到警方到場制止。」、
      「我們共有甲○○、施建維、呂昇員、蘇家清、簡志明及我共六名，於九十一
      年十月三日十時十分，在高雄市前金區○○○路一四九號錢櫃ＫＴＶ店五樓走
      廊，因為互看對方而發生口角，我看到他們互毆，我就要勸架，但是被打，我
      就反擊與對方打成一團，我有看到甲○○拿改造九０手槍壹枝、彈匣壹個內有
      子彈十一顆，‧‧‧。」等語（見警訊卷第十六頁背面、第十七頁）；其於偵
      查中則改稱：「（今警方查扣之槍彈何人的？）是阿海的。」、「（阿海是否
      就是甲○○？）是。」、「（為何知是甲○○？）是警察說的，說在錄影帶有
      看到是他。」、「（你本人有無看到甲○○拿槍？）沒有看到。」等語（見偵
      查卷第十二頁背面）；於原審九十二年八月四日審理中到庭結證稱：「我剛坐
      電梯上五樓，準備要到包廂內消費（幾號包廂忘記了），當時我跟女友及幾個
      朋友同行，朋友中沒有包含甲○○，我從五樓電梯出來，走到包廂要進去之前
      ，就聽到有人說後面開始在打架，我女友也被打，我就上去幫我女友，我沒有
      看到打架是如何發生的，我也沒有看到有人拿高爾夫球桿，後來警察到現場叫
      我蹲在旁邊，警察說有槍我才知道有人持槍這件事，我根本沒有看到有人持槍
      ，因為當時我被多人打在地上。」、「（為何在警訊筆錄說有看到甲○○持槍
      等語？）這不實在，這些話是警察叫我這樣講的，實際上我沒有看到甲○○持
      槍，因為當時警察說當事人不是我們，如果我沒有這樣講，可能會被一起移送
      ，所以我才這樣講。」、「（在偵查中所言，是否實在？）實在，的確是警察
      跟我說的，說在錄影帶中有看到是甲○○持槍，所以我才照警察的話講，實際
      上我完全沒有看到有人持槍。」、「（是否與甲○○同去錢櫃唱歌？）不是。
      」等語（見原審卷第八十頁、第八十一頁）。依被告甲○○、同案被告呂昇員
      、蘇家清、簡志明、施建維等人之供詞，及陳志弘於警訊中之供詞，證人陳志
      弘於犯罪時地確係與被告、同案被告呂昇員、蘇家清、簡志明、施建維等人相
      約前往「錢櫃ＫＴＶ」消費，證人陳志弘與被告應係朋友關係，則證人陳志弘
      豈會僅因承辦員警之『指示』，即輕易指認係被告持有扣案之改造玩具手槍及
      子彈，況證人陳志弘實際上亦遭承辦員警以與被告甲○○間具有共犯關係為由
      ，一併隨解送公訴人偵查，並未如其所稱因依承辦員警之『指示』指認，本件
      證人黃哲文於警訊及原審審理中之證詞不符，且其警訊筆錄亦無非法取供之情
      事，依前所述，其先前於警訊時之陳述自具有較可信之特別情況，且為證明犯
      罪事實存否所必要者，依新修正之刑事訴訟法第一百五十九條之二規定，證人
      黃哲文於警訊時之證詞，自得採為不利於被告甲○○之證據，至於其於原審審
      理中之證詞，係事後迴護被告之詞，自不得遽為被告有利之認定。
（六）又證人陳彥麟於警訊中證稱：「我們總共有八人，在九十一年十月三日十時四
      十五分，於高雄市前金區○○○路一四九號（錢櫃ＫＴＶ）五樓五三七號包廂
      外和三名友人在講話，對方五三八號包廂客人要進入包廂內時，因誤認我們在
      看他們，向我們說一句"看什麼"，後便動手毆打我們。」、「我們沒有攜帶凶
      器。對於甲○○等人有持一把手槍及四、五支高爾夫球桿。」、「當時我和伍
      俊霆、蘇志中、黃哲文、楊廷、蔡秉均、謝耿昌、林青松等八人在五三七號
      包廂內唱歌，五三八號包廂內在做何事我不清楚。」、「當時情況混亂，何人
      動手毆打我，我不清楚，何人持槍我不認識，有拉槍機及準備對人射擊。」等
      語。證人謝耿昌於警訊中證稱：「我們有八個人，在（三日）十一時左右，在
      （錢櫃ＫＴＶ）五樓五三七號包廂外，對方甲○○等人毆打陳彥麟等三人，楊
      廷進入包廂叫我們出去，便與對方毆打，看見對方拿高爾夫球桿打陳彥麟、
      楊廷、蔡秉均等人。」、「我們沒有攜帶凶器，對方甲○○等人攜帶四、五
      支高爾夫球桿及手槍一把。」、「我當時和伍俊霆、楊廷、陳彥麟、蔡秉均
      、蘇志中、林青松、黃哲文等八人在五三七號包廂內唱歌喝酒，五三八號包廂
      內有幾人、做何事我不清楚。」、「當時情況混亂，誰動手毆打我，我不清楚
      ，何人持槍我不清楚，持槍者子彈上膛朝我們準備開槍射擊。」等語。證人蘇
      志中於警訊中證稱：「我是跟林青松在當日八時許才前往到錢櫃ＫＴＶ唱歌，
      在場伍俊霆、黃哲文；楊廷、蔡秉均、謝耿昌、陳彥麟等多人‧‧‧。」等
      語。證人林青松於警訊中證稱：「我於九十一年十月三日五時許，在高雄市前
      金區○○○路一四九號錢櫃ＫＴＶ，與伍俊霆、蘇志中、黃哲文、楊廷、蔡
      秉均、謝耿昌、陳彥麟等八人在錢櫃ＫＴＶ五三七包廂唱歌喝酒。」、「不認
      識甲○○等人，與他們也不仇恨。」、「我們五三七包廂房何人與五三八包廂
      房打架，我並不清楚，因當時我在包廂外走道勸架，而事出原因是五三八廂房
      的客人與朋友楊廷、蔡秉均均在電梯內發生口角，而發生鬥毆情事。」、「
      我們五三七包廂內有我、伍俊霆、蘇志中、黃哲文、楊廷、蔡秉均、謝耿昌
      、陳彥麟等人，當時蘇志中在包廂房內睡覺，而五三八包廂內有何人我不清楚
      ，都在喝酒。」等語。證人楊廷於警訊中證稱：「我與陳彥麟及蔡秉均於九
      十一年十月三日上午十一時，正欲進入五三七號包廂內時，甲○○等六人問我
      在看什麼？便起衝突，他們六人均持高爾夫球桿打我們。」、「我們沒有帶凶
      器，對方有持槍及高爾夫球桿。」、「我與伍俊霆、蘇志中、黃哲文、蔡秉均
      、謝耿昌、林青松、陳彥麟等人五三七號包廂內唱歌喝酒。」、「當時動手打
      我的人我不認識，持槍之人我不認識，沒有開槍。」等語。綜合上述證人之證
      詞，及同案被告呂昇員、蘇家清、簡志明、陳志弘、施建維等人之供詞，於犯
      罪時地在「錢櫃ＫＴＶ」五三七號包廂內消費之人，根本不包括被告甲○○，
      被告亦與其等互不相認識，則原審僅以證人陳忠慶、伍俊霆於原審審理中改口
      之證詞，逕予認定被告於犯罪時地係在五三七號包廂內與證人林青松聊天，而
      非在五三八號包廂消費之人，方係因部分證人事後不真之證言而有所誤解。
（七）況被告於警訊中辯稱：「‧‧‧我有背袋子，我發現對方拿出手槍，我將對方
      持槍之人的手高舉（無法指認何人）控制著，然後又被掙脫，槍枝不知去向。
      」等語；其於偵查中辯稱：「（與本案其他五人是一起去消費的？）除了陳志
      弘以外，我們五個人是七點多就進去五二五包廂唱歌，還有呂昇員的女友及他
      女友的同事。陳志弘要來找我們，一出電梯就打架了，一下子警察就來了。」
      等語；於原審審理中辯稱：「‧‧‧在這過程中，我有發現一位不認識的人拿
      槍出來（真假不知道），我不曉得他拿槍的意圖是什麼，當時現場很混亂，有
      些人根本不知道有這回事，我連忙趕過去，舉起拿槍的人的手，將他手上的槍
      搶過來，因為他拿的不是很穩，所以我順勢就可以搶過來，‧‧‧。」、「（
      為何其他人指認是你？）可能是我將槍拿的很高。」、「‧‧‧該槍枝不是我
      的，我是有拿到那枝槍沒有錯，不過這是從別人手中搶過來的，槍搶過來的原
      因是怕發生什麼事情，當時情況緊急，所以很快將槍搶過來。」、「我將槍搶
      過來之後，有將槍舉高，因為有人擠過來要搶槍，我怕槍被搶走，後來這枝槍
      仍然被其他人搶走（什麼人我不認識），再過來警察就來了，警察來的時候才
      從五三八包廂內找到這把槍，我不是在五三八號包廂消費的人，我是在五二五
      號包廂消費，我會跑到那邊去，是因為林青松叫我到那邊講話，‧‧‧。」、
      「無意見，我當日是穿黑色衣服，也確實有去搶槍無誤，我搶槍是為了阻止他
      人開槍而已，不是為了要持有該槍枝。」、「‧‧‧，警察都是用照片誘導證
      人指認說我持槍，事實上根本不是我。」、「（對陳志弘在警局所言，有何意
      見？）他看到我持槍的那個時候，是我在勸架搶手槍的時候。」、「（對卷附
      新興分局臨檢現場檢查紀錄表、扣押物品目錄表，現場照片十張、錄影帶翻拍
      照八張，有無意見？）無意見，照片中背黑色袋子的人是我無誤。」等語。被
      告甲○○自承於犯罪時、地之衣著、裝扮，與證人陳忠慶、蔡秉均、伍俊霆證
      述之情節相符，且被告自承曾經短暫自他人手中持有扣案之改造玩具手槍，並
      向上高舉，致使遭其他同案被告或證人目擊等情，亦與證人陳忠慶、蔡秉均、
      伍俊霆、黃哲文分別於警訊、偵查中之證詞，及同案被告陳志弘於警訊之供詞
      相符，參以證人蔡秉均、黃哲文、陳彥麟、謝耿昌均於警訊中證稱：持有扣案
      之改造玩具手槍確非被告所持有，被告僅係為勸架而上前搶下槍枝，並無持有
      該槍枝之犯意，其何需於搶下該槍枝後，將該槍枝向上高舉並拉槍機滑套作準
      備射擊之動作，且真正持有扣案改造手槍之人，既已將該槍枝取出準備於犯罪
      地點使用，該槍枝並已上膛，又豈會沒有穩當拿取，以致輕易遭被告搶下取走
      ，而該槍枝於被告出手搶奪之過程中竟未因此擊發，顯與常情有違；況被告究
      竟係自何人手中搶下扣案之改造現具手槍，復無法明確加以說明以供查證其辯
      詞之真偽，足見被告甲○○上開所辯，其未持有扣案之改造之玩具手槍及子彈
      十二顆，當時其係在「錢櫃ＫＴＶ」五三七號包廂內等語，均與事實不符，不
      足採信。
（八）至於證人陳忠慶、伍俊霆及同案被告陳志弘於原審審理中均證稱：其等於警訊
      中不利於被告之證詞或供詞，係出於承辦員警之『指示』，並非出於其等之親
      眼所見或親耳所聞等情。經本院傳訊證人即製作陳志弘、施建維警訊筆錄之警
      員江誌偉於本院九十二年十一月二十六日審理時到庭結證：「陳志弘、施建維
      的警訊筆錄由我製做，我在製做這二人的筆錄沒有以強暴、脅迫、詐術及其他
      不正之方法？，我採一問一答的方式進行。」、「（陳志弘的供述是否你授意
      的？）不是我授意的，是他親自所答。」、「（陳志弘在警訊筆錄稱：我有看
      到甲○○拿一支改造九０手槍、彈夾壹個內有子彈十一顆，這是陳志弘親口講
      的嗎？）是的。」、「（陳志弘在原審說，他的警訊筆錄是依你的指示所講的
      ，有何意見？）不是，筆錄是出自他自己所言。我們另外有個偵查員有把六個
      人包括陳志弘都列為嫌疑人移送地檢署。」、「（在製做警訊筆錄時，你是否
      告訴陳志弘說，在錄影帶裡面有看到甲○○拿槍？）我沒有看到錄影帶，所以
      也沒有告訴陳志弘這句話。」等語（見本院卷第五十五頁、第五十六頁），且
      經本院於九十二年十一月二十六日當庭勘驗陳志弘之警訊筆錄結果，該警訊筆
      錄是採一問一答方式進行，但是是照著筆錄唸等情，證人江誌偉亦證稱：那時
      還沒有同步錄音，所以製做完筆錄後才照著唸才錄音等語，然本院當庭播放證
      人伍俊霆警訊筆錄錄音帶，勘驗結果，警訊亦是採是一問一答方式進行，但不
      是照著筆錄唸，亦有本院該次之勘驗筆錄在卷可憑，且依證人伍俊霆於本院九
      十二年十二月三十一日審理時結證：警訊筆錄是做完筆錄後才錄音的，是一問
      一答，不是先寫完筆錄再問我等語（見本院卷第九十八頁），因此證人陳忠慶
      、伍俊霆及同案被告陳志弘於警訊中並未遭受承辦員警之『指示』作證，其等
      於警訊時之證詞，依前所述，自屬可採。
（九）就翻攝自現場監視錄影帶之照片八張部分，可明確看出犯罪時地有一群擠在包
      廂外之走廊，其中一名男子身穿黑色上衣、背對鏡頭，右手高舉著一枝黑色手
      槍，多位旁人伸手拉住該名持槍男子之左肩，另一名男子較該名持槍男子為高
      ，伸雙手拉住該持槍男子之右手，無人將該槍枝搶下，而當被告面對鏡頭時，
      身上背有一個黑色背包，且被告以雙手扶住該黑色背包，並非如原審所述，僅
      「似有人高舉形似槍枝之物」，並有其他人前往推擠、搶奪等情，併此敘明。
（十）就現場監視錄影帶一捲部分，觀諸本件移送機關高雄市政府警察局新興分局九
      十一年十月三日高市警新分三字第九一００一七六０一號之解送人犯報告書及
      扣押物品清單，移送機關係將查獲之改造九０手槍及制式子彈十二顆等證物，
      逕送刑事警察局鑑定中，並將扣案之高爾夫球桿三支送入乙○○○署贓物庫收
      存，隨案卷解送之證物僅有錄音帶十七卷，沒有包含現場監視錄影帶一捲，而
      依高雄市政府警察局新興分局九十一年十月十七日高市警新分三字第巿弓00
      00000號之刑事案件移送書，移送機關所查得之犯罪證據，亦僅包括筆錄
      、扣案改造槍械及制式子彈、現片、搜索扣押筆錄、錄音帶十七卷，並無現場
      監視錄影帶一捲至於扣案之改造手槍（含彈匣）一枝、子彈（九ｍｍ）十二顆
      ，則於九十二年一月六日送入公訴人贓物庫收存等情，有移送機關之解送人犯
      報告書、刑事案件移送書及扣押物品清單二紙附於偵查卷中足憑，本院經傳訊
      當初負責保管錄影帶之警員陳文章到庭結證：「（錄影帶現在何處？為何移送
      書沒有記載錄影帶隨案移送？）當初我們是將錄影帶隨案移送，可能是移送書
      漏打這個部分，移送書不是我打字的。因為錄影帶沒有送贓物庫，所以錄影帶
      就沒有寫在贓證物清單裡面。」等語（見本院卷第七十八頁、第七十九頁），
      因此該捲現場監視錄影帶究竟在何處，則不得而知，但由現場監視錄影帶所翻
      攝之照片八張（附於警卷第四五頁、第四六頁），於案發當日確有一群人擠在
      包廂外之走廊，且似有人高舉形似槍枝之物，並有其他人前往推擠、搶奪；而
      被告確有出現於照片中身穿黑色衣褲，且背有黑色背包一個，二手高舉手槍無
      誤。
（十一）扣案之改造玩具手槍一枝及子彈十二顆，經送內政部警政署刑事警察局鑑驗
        結果：「送驗手槍一枝，認係由玩具塑膠槍身與土造金屬滑套、槍管組合而
        成支改造手槍，認具殺傷力。送驗子彈一十二顆，認均係口徑九ｍｍ制式子
        彈，認係具殺傷力。」，有該局刑鑑字第０九一０二九九九四四號函在偵查
        卷第四十八頁至第五十六頁可憑，因此扣案之改造玩具手槍一枝及子彈十二
        顆均具有殺傷力無訛。
（十二）綜上所述，足見被告甲○○上開所辯，顯係卸責之詞，不足採信。本件事證
        明確，被告未經許可持有具殺傷力之改造玩具手槍及制式子彈犯行，堪以認
        定。
三、核被告甲○○所為，係違反槍砲彈藥刀械管制條例第十一條第四項之持有改造玩
    具手槍罪與同條例第十二條第四項之持有子彈罪，被告所犯上開二罪，為一行為
    同時觸犯二罪名，為想像競合犯，應依刑法第五十五條前段規定，從一重之槍砲
    彈藥刀械管制條例第十一條第四項之持有改造玩具手槍罪處斷。
四、原判決未予詳查，遽以不能證明被告甲○○犯罪，而諭知被告甲○○無罪之判決
    ，尚有未洽。檢察官上訴意旨，執此指摘原判決不當，為有理由，自應由本院將
    原判決予以撤銷改判。爰審酌被告犯罪之動機、目的、手段，犯罪時所受之刺激
    及並未以扣案之槍彈另行犯案及犯罪後態度等一切情狀，量處有期徒刑一年二月
    ，併科罰金新台幣三萬元，並諭知罰金如易服勞役之折算標準。又扣案具殺傷力
    之改造玩具手槍一枝（含彈夾一個）及制式子彈十二顆，經鑑驗結果均具有殺傷
    力，均為違禁物，均應依刑法第三十八條第一項第一款規定，宣告沒收。至扣案
    之高爾夫球竿三支，則與本案無關，又非違禁物，故不諭知沒收，核此敘明。
五、被告甲○○經合法傳喚，無正當理由不到庭，不待其陳述逕行判決。
據上論斷，應依刑事訴訟法第三百六十九條第一項前段、第三百六十四條、第二百九
十九條第一項前段、第三百七十一條，槍砲彈藥刀械管制條例第十一條第四項、第十
二條第四項，刑法第十一條、第五十五條、第四十二條第二項、第三十八條第一項第
一款，罰金罰鍰提高標準條例第二條，現行法規所定貨幣單位折算新台幣條例第二條
，判決如主文。
本案經檢察官陳國全到庭執行職務。
中      華      民      國    九十三    年      一      月     十四     日
                              臺灣高等法院高雄分院刑事第二庭
                                  審判長法官  林正雄
                                        法官  黃蕙芳
                                        法官  黃壽燕
右正本證明與原本無異。
如不服本判決應於收受本判決後十日內向本院提出上訴書狀，其未述上訴理由者，
並得於提起上訴後十日內向本院補提理由書狀（均須按他造當事人之人數附繕本)「
切勿逕送上級法院」。
                                      書記官  黃一秋
中    華民    國      九十三      年      一      月      十四      日
附錄本判決論罪科刑法條：
槍砲彈藥刀械管制條例第十一條
  未經許可，製造、販賣或運輸第四條第一項第一款所稱其他可發射金屬或子彈具有
  殺傷力之各式槍砲者，處五年以上有期徒刑，併科新臺幣一千萬元以下罰金。
  未經許可，轉讓、出租或出借前項所列槍砲者，處三年以上十年以下有期徒刑，併
  科新臺幣七百萬元以下罰金。
  意圖供自己或他人犯罪之用，而犯前二項之罪者，處無期徒刑或七年以上有期徒刑
  ，併科新臺幣一千萬元以下罰金。
  未經許可，持有、寄藏或意圖販賣而陳列第一項所列槍砲者，處一年以上七年以下
  有期徒刑，併科新臺幣七百萬元以下罰金。
  第一項至第三項之未遂犯罰之。
槍砲彈藥刀械管制條例第十二條
  未經許可，製造、販賣或運輸子彈者，處一年以上七年以下有期徒刑，併科新台幣
  五百萬元以下罰金。
  未經許可，轉讓、出租或出借子彈者，處六月以上五年以下有期徒刑，併科新台幣
  三百萬元以下罰金。
  意圖供自己或他人犯罪之用，而犯前二項之罪者，處三年以上十年以下有期徒刑，
  併科新台幣七百萬元以下罰金。
  未經許可，持有、寄藏或意圖販賣而陳列子彈者，處五年以下有期徒刑，併科新台
  幣三百萬元以下罰金。
  第一項至第三項之未遂犯罰之。
